臺灣臺北地方法院刑事判決　　　　　　　　　　　　　九十三年度訴字第四九一號
　　公　訴　人　臺灣臺北地方法院檢察署檢察官
　　被　　　告　乙○○
　　　　　　　　　　　 （另案在臺灣臺北監獄執行中）
右列被告因偽造文書等案件，經檢察官提起公訴（九十三年度偵字第三四八七號），
被告於本院準備程序中就被訴事實為有罪之陳述，經本院合議庭裁定由受命法官獨任
進行簡式審判程序審理，判決如左：
    主  文
乙○○行使偽造私文書，足以生損害於他人，處有期徒刑參月，如易科罰金，以參佰
元折算壹日。
如附表各編號所示之物均沒收之。
    事  實
一、乙○○於民國九十二年四月一日中午十二時許，在臺北市○○區○○路二段二九
    二號原動力機車行，購買車牌號碼ＬＵＶ─○五一號機車一部，其支付頭期款新
    臺幣（下同）五千元後，竟意圖為自己不法之所有，除以自己名義與宸緯實業有
    限公司（下稱宸緯公司）簽訂附條件買賣契約書及在空白本票上簽署自己姓名及
    填寫發票日期以供擔保，約定提供上開機車為標的物設定動產抵押權向宸偉公司
    貸款二萬二千元以支付車款，且以分期方式清償貸款外，並未經其母甲○之同意
    或授權，在附條件買賣契約書另一列「買方」欄及空白本票另一列「發票人」欄
    均偽造「甲○」之署名及指印各一枚（如附表各編號所示偽造之署押共四枚，該
    本票之金額等其他票據上應記載事項尚未填載完成）而接續偽造私文書，再交予
    宸緯公司而行使之，致宸緯公司誤信甲○業已同意或授權，如數貸予乙○○二萬
    二千元，均足生損害於甲○及宸緯公司。嗣因乙○○未按期繳款，甲○於九十二
    年九月二十五日接獲宸緯公司之存證信函，始悉上情。
二、案經臺北市政府警察局萬華分局報告臺灣臺北地方法院檢察署檢察官偵查起訴。
    理  由
一、訊據被告乙○○對於右揭事實於本院審理時均坦承不諱（見本院九十三年五月二
    十一日審判筆錄），核與證人即被害人甲○於警詢、偵查及本院審理時結證未同
    意被告在附條件買賣契約書及本票上簽署其姓名及蓋指印等情相符（見九十三年
    度偵字第三四八七號第七頁至第八頁、第三十三頁、本院右揭審判筆錄），復經
    證人即宸緯公司承辦人員盧癸良於警詢時證稱被告於九十二四月一日向宸緯公司
    辦理貸款二萬二千元，當時被告簽下之附條件買賣契約書及本票上甲○之署名係
    被告所簽等語；及證人即原動力機車行負責人林淑美於警詢時證述被告於九十二
    四月一日至原動力機車行購買車牌號碼ＬＵＶ─○五一號機車一部，先付頭期款
    五千元，餘款由被告自行向宸緯公司貸得等語明確（見同右偵查卷第九頁至第十
    頁反面），並有附條件買賣契約書、本票影本各一紙在卷可憑（見同右偵查卷第
    十三頁至第十四頁）。是由證人甲○、盧癸良、林淑美之證詞及前開附條件買賣
    契約書、本票影本各一紙，足資擔保被告之任意性自白與事實相符，自堪採為論
    罪之證據。本件事證明確，被告犯行堪以認定，應依法論科。
二、按本票之金額係屬本票應記載之事項之一，又欠缺票據法所規定票據上應記載事
    項之一者，其票據無效，此觀票據法第一百二十條第一項第二款、第十一條第一
    項規定自明。本票金額為本票應行記載事項之一，欠缺金額之本票屬無效票據，
    不具有價證券之性質，祇能視為私文書；又偽造有價證券罪並不處罰未遂，是冒
    用他人名義簽發本票，苟未記載本票金額，因仍不具備有效票據之外觀，其偽造
    票據之行為未全部完成，尚不能責令擔負偽造有價證券罪責（最高法院九十一年
    度臺上字第六八五三號、九十二年度臺上字第二九四二號判決意旨參照）。查被
    告未經其母甲○之同意或授權，在附條件買賣契約書上另一列「買方」欄及空白
    本票另一列「發票人」欄接續偽簽其母「甲○」之姓名並捺指印一枚後，提出交
    予被害人宸緯公司而行使之，乃係本於該契約文書之內容而有所主張，且係以該
    欠缺票據上應記載事項之本票之內容供擔保，致宸緯公司陷於錯誤，如數貸予二
    萬二千元，自該當行使偽造私文書而詐欺取財之犯行（最高法院四十七年臺上字
    第一○四八號、七十二年臺上字第四七○九號判例意旨參照）。是核被告所為，
    係犯刑法第二百十六條、第二百十條行使偽造私文書、第三百三十九條第一項詐
    欺取財罪。被告在附條件買賣契約書及欠缺票據上應記載事項之本票上偽造甲○
    署押之行為，係偽造私文書之部分行為；其偽造該等私文書後復持以行使，偽造
    私文書之低度行為應為行使偽造私文書之高度行為所吸收，均不另論罪。被告於
    同時同地先後偽造附條件買賣契約書及欠缺票據上應記載事項之本票，係基於同
    一偽造私文書犯意下之接續行為，僅侵害一法益，只論以一偽造私文書罪。被告
    所犯行使偽造私文書罪及詐欺取財罪間，有方法結果之牽連犯關係，依刑法第五
    十五條規定，應從一重之行使偽造私文書罪處斷。爰審酌被告犯罪之動機、目的
    、手段、所生危害，已獲被害人甲○之諒解，記明在卷（見本院右揭審判筆錄）
    ，及其犯罪後坦承犯行，尚具悔意之態度等一切情狀，量處如主文所示之刑，並
    諭知易科罰金之折算標準。末查，如附表編號一、二所示文書上「甲○」署名共
    二枚及指印共二枚，均為偽造之署押，俱如前述，依刑法第二百十九條規定，不
    問屬於犯人與否，均沒收之。
據上論斷，應依刑事訴訟法第二百九十九條第一項前段、第二百七十三條之一第一項
，刑法第二百十六條、第二百十條、第三百三十九條第一項、第五十五條、第四十一
條第一項前段、第二百十九條，罰金罰鍰提高標準條例第一條前段、第二條，判決如
主文。
本案經檢察官陳舒怡到庭執行職務
中　　　華　　　民　　　國　　九十三　　年　　　六　　　月　　　十一　　日
                                    臺灣臺北地方法院刑事第八庭
                                        法  官 張筱琪
右正本證明與原本無異。
如不服本判決，應於判決送達後十日內，向本院提出上訴狀。
                                        書記官 林佳蘋
中　　　華　　　民　　　國　　九十三　　年　　　六　　　月　　 十四 　　日
中華民國刑法第二百十條
(偽造變造私文書罪)
偽造、變造私文書，足以生損害於公眾或他人者，處五年以下有期徒刑。
中華民國刑法第二百十六條
(行使偽造變造或登載不實之文書罪)
行使第二百十條至第二百十五條之文書者，依偽造、變造文書或登載不實
事項或使登載不實事項之規定處斷。
中華民國刑法第三百三十九條
(普通詐欺罪)
意圖為自己或第三人不法之所有，以詐術使人將本人或第三人之物交付者
，處五年以下有期徒刑、拘役或科或併科一千元以下罰金。
以前項方法得財產上不法之利益或使第三人得之者，亦同。
前二項之未遂犯罰之。
附表：
┌─┬────────────────────────────┐
│一│附條件買賣契約書上「買方」欄偽造之「甲○」署名及指印各一│
│  │枚。                                                    │
├─┼────────────────────────────┤
│二│空白本票上「發票人」欄偽造之「甲○」署名及指印各一枚。  │
└─┴────────────────────────────┘
